【裁判字號】    98,訴,1014
【裁判日期】    981106
【裁判案由】    強盜等
【裁判全文】
臺灣臺北地方法院刑事判決              98年度訴字第1014號
公  訴  人  臺灣臺北地方法院檢察署檢察官
被      告  乙○○
                    （現另案於臺灣臺北監獄執行中）
選任辯護人  郭錦茂律師
上列被告因強盜等案件，經檢察官提起公訴（98年度偵字第9141
號、第10133 號），本院判決如下：
    主  文
乙○○犯侵占遺失物罪，處罰金新臺幣伍仟元，如易服勞役，以
新臺幣壹仟元折算壹日；又犯攜帶兇器強盜未遂罪，處有期徒刑
年拾月，扣案之美工刀壹把沒收；又犯行使偽造私文書罪，處
有期徒刑月，附表所示之偽造署押均沒收；又犯強制罪，處有
期徒刑肆月。應執行有期徒刑肆年貳月，罰金新臺幣伍仟元，罰
金如易服勞役，以新臺幣壹仟元折算壹日，扣案之美工刀壹把及
附表所示之偽造署押，均沒收。
    事  實
一、乙○○明知前因另案犯侵占案件，因屢經合法傳喚均拒不到
    庭，已遭通緝，竟基於侵占遺失物之犯意，於民國97年1 、
    2 月間，在臺北縣三重市○○道路，拾獲陳志銘所遺失之駕
    駛執照後予以侵占入己，並熟記陳志銘之個人年籍資料以躲
    避查緝。
二、乙○○於98年4 月1 日晚間11時10分許，在臺北市○○區○○路與廣州街口之艋舺公園旁，因酒後心情不佳（尚未達不
    能辨識其行為違法或辨識其行為違法之能力有顯著降低之情
    形），向走路行經該處外送飲料之丁○○（起訴書誤載為陳
    皓哲）高聲喝叫：「你剛剛在嗆我，你看不起我」等語，並
    以丁○○剛才撞到其要道歉為由，要求丁○○交付新臺幣（
    下同）300 元供其買酒喝，見丁○○不從後，乙○○竟意圖
    為自己不法之所有，先伸手抓丁○○之褲子口袋，遭到抵抗
    後，即手持其所有客觀上對人之生命、身體具有危險性足供
    兇器使用之美工刀1 把，近距離朝向丁○○之胸口，並基於
    傷害之犯意，以另一支手毆打丁○○之臉部，致使丁○○因
    此受有左耳挫傷之傷害，而以此強暴、脅迫之方式令丁○○
    交出金錢，並著手搜查丁○○身上之財物，丁○○因怕有生
    命危險而不能抗拒，亦不敢呼救或離開現場，遂設法藉詞拖
    延時間等待路人報警，嗣經警方獲報趕抵現場並掏出警槍制
    止後，乙○○始未得逞，並為警當場扣得上開美工刀1 把。
三、乙○○為警查獲上開犯行後，為規避刑責及追緝，竟基於冒
    名應訊而偽造署押及行使偽造私文書之犯意，自98年4 月1
    日晚間11時10分受逮捕時起，在臺北市政府警察局萬華分局
    桂林路派出所內，冒用陳志銘之名義，接續於臺北市政府警
    察局萬華分局解送人犯報告書、第一次及第二次詢問筆錄、
    刑事委任狀、口卡片、扣押筆錄、扣押物品目錄表、酒測單
    、夜間訊問同意書、權利罪名告知書、逮捕通知書、指紋卡
    片等文書上，偽造如附表編號1 至13號所示「陳志銘」之署
    名及指印。嗣於翌日解送臺灣臺北地方法院檢察署後，復承
    前揭行使偽造私文書之犯意，於98年4 月2 日下午3 時8 分
    許，在臺北地方法院檢察署第25偵查庭內，以陳志銘之名義
    接受訊問後，在訊問筆錄上偽造附表編號14號之「陳志銘」
    署名1 枚，藉以表彰為陳志銘接受訊問及刑事偵查，均足生
    損害於陳志銘本人及司法警察機關、檢察機關偵查犯罪之正
    確性。
四、乙○○於98年4 月19日晚間10時36分許，在臺北市○○區○○街50號之全家便利商店門前，向欲進入店內之甲○○佯稱
    為警察搭訕，欲向其索取100 元，見甲○○不予回應後，隨
    即尾隨甲○○進入超商內，當時甲○○正準備拿零錢向店員
    換取500 元紙鈔，乙○○竟基於強制之犯意，喝止超商店員
    換紙鈔與甲○○並要求店員報警，復拉扯甲○○之背包，隨
    即徒手拍打甲○○持零錢之手，致甲○○持有之錢幣掉落滿
    地，並以腳撥弄地上之零錢，以此強暴之方式，妨害甲○○
    行使其權利。嗣於同日晚上11時15分許，為警獲報趕抵現場
    而當場查獲。
五、案經丁○○訴由臺北縣政府警察局萬華分局報請臺灣臺北地
    方法院檢察署檢察官偵查起訴。
    理  由
一、證據能力之認定：
（一）被害人甲○○前於司法警察調查中所為之指述（見98年度
      偵字第10133 號第26至28頁），固屬被告以外之人於審判
      外之陳述，惟其經本院依法傳喚、拘提均未到庭，此有本
      院送達證書及囑託臺灣板橋地方法院檢察署拘提之函文、
      臺北縣政府警察局三重分局、板橋分局回函在卷可按，是
      以被害人甲○○既經合法傳喚、拘提均未到庭陳述，且本
      院審酌被害人甲○○於該次警詢筆錄製作時，意識清楚、
      精神狀況正常，均係依其自由意志而為直接陳述，此經證
      人即製作筆錄之丙○○警員於本院證述在卷，客觀上具有
      可信之特別情況；又被害人甲○○於警詢時所為指述，乃
      係用以證明被告乙○○是否構成起訴事實，且部分核與現
      場錄影光碟勘驗之內容相符，是其指述對被告犯罪事實之
      存否具有必要性，從而，本院認被害人甲○○之警詢筆錄
      符合刑事訴訟法第159 條之3 所定之「可信性」及「必要
      性」要件，自有證據能力。是辯護人主張前開被害人之陳
      述屬傳聞證據，不具有證據能力，並無足採。
（二）又本院認定被告犯罪事實所引用之下列證據資料及物證，
      並無證據證明係公務員違背法定程式所取得，且被告之辯
      護人對於證據能力均表示不爭執，迄至言詞辯論終結前亦
      未聲明異議，經核亦無顯有不可信之情況與不得作為證據
      之情形，本院審酌上開證據資料製作時之情況，尚無違法
      不當及證明力明顯過低之瑕疵，認為以之作為證據應屬適
      當，是依刑事訴訟法第159 條至第159 條之5 規定，均有
      證據能力。
二、上揭侵占遺失物及冒名應訊之犯罪事實（即犯罪事實一、三
    部分），業據被告乙○○於本院審理中坦承不諱，核與證人
    陳志銘本人於偵訊時證述其曾遺失駕照及遭冒名等情相符，
    並有被告冒名應訊時先後於臺北市政府警察局萬華分局解送
    人犯報告書、第一、二次警詢筆錄、刑事委任狀、口卡片、
    扣押筆錄、扣押物品目錄表、酒測單、夜間訊問同意書、權
    利罪名告知書、逮捕通知書、指紋卡片及偵訊筆錄等文書上
    ，偽造如附表所示「陳志銘」之署押在卷可資佐證，足認被
    告之自白供述核與事實相符，堪可採憑。事證明確，被告前
    揭犯行均堪認定，應依法論科。
三、訊據被告矢口否認有何前揭攜帶兇器強盜未遂及強制之犯行
    （即犯罪事實二、四），辯稱：關於告訴人丁○○部分，當
    時伊有喝酒，是丁○○要去送東西撞到伊，伊要丁○○道歉
    ，丁○○口氣不好，後來丁○○二個同事來的時候，就問伊
    現場怎麼回事，丁○○說他自己也不知道，伊就說伊有事情
    ，他也趕著送東西說要走了，之後警察就來了，當時有很多
    路人在看，因為是在龍山寺對面，後來丁○○到警察局後就
    說伊有拿他的錢，是子虛烏有的事，伊會帶美工刀，是因為
    那天剛好放在口袋；關於被害人甲○○部分，伊當時進入全
    家便利商店買啤酒要付錢，碰到甲○○擋在那邊，很多人要
    結帳，擠得水泄不通，伊就叫他快一點，伊就沒有結帳在等
    甲○○，然後甲○○說他要換零錢，因伊常常在公園看到他
    ，伊跟店員說甲○○的錢可能是偷來的，不要換錢給甲○○
    ，然後甲○○就擋著伊結帳，伊把甲○○要換零錢的盒子拍
    一下，零錢灑了一地，伊人就走了，伊並沒有打甲○○或搶
    他錢云云。經查：
（一）被告於前揭時地傷害告訴人丁○○並持美工刀著手劫財之
      事實，業據告訴人丁○○於本院審理中證述：當時伊要送
      外送，走路經過臺北市○○區○○路與廣州街口，被告叫
      伊一聲，說「你剛才在嗆我，你看不起我」等語，然後走
      向伊問伊有沒有錢，伊說沒有，被告還是要拿錢，後來被
      告忍不住抓伊褲子口袋，伊有稍微往後抵抗，然後被告就
      拿出美工刀要伊把錢拿出來，美工刀長度大約15公分左右
      ，那時伊沒有給被告錢，後來被告美工刀拿出來對著伊胸
      口，距離伊約半個人距離，那時候伊就更害怕，被告突然
      用另外一隻手打伊的臉，打伊臉時被告的刀子拿在手上，
      還是繼續叫伊把錢拿出來，後來伊還是不給，被告又打伊
      另外一邊耳光，後來店裡有兩個同事來，看到被告，被告
      就要我們一起解決等語（見本院卷第51頁）明確；告訴人
      丁○○復證稱：「（你看到被告拿刀子後，會否害怕？）
      會，因為被告拿著刀子對著我，那時候我不敢反抗，因為
      我怕他會拿刀子刺我。當時我很害怕到不敢動，從被告拿
      出美工刀之後，我就開始害怕。（你害怕的時候，有無呼
      救？）沒有，我不敢呼救。（你覺得以當時情況，你呼救
      的話會怎樣？）被告可能會刺我。（不是就是害怕才會呼
      救？）我怕呼救我就會有危險，我怕被打或是被美工刀刺
      。（警察來的時候，警察怎麼逮捕他？）警察到現場有把
      槍拿出來…，警察可能看到被告拿著美工刀，所以警察有
      把槍拿出來」等情（見本院卷第53、54、57頁），且告訴
      人丁○○因遭被告毆打，而受有左耳挫傷之傷害，並有聯
      合醫院和平院區診斷證明書在卷可稽（見98年度偵字第91
      41號第81頁），復有經警當場自被告扣得之美工刀1 支可
      資佐證，足認告訴人丁○○指證被告持美工刀對其為強劫
      及傷害之犯行，至為明確。
（二）辯護人雖以告訴人丁○○作證表示當時係與被告周旋並拖
      延時間，且不願意將身上之錢交給被告，足認告訴人丁○○對於交付財物仍可依其自由意志決定，而主張被告所為
      應未達不能抗拒之程度云云。惟按強盜罪之構成，以其實
      施之強暴或脅迫，已達於使人不能抗拒之程度為要件。又
      強盜罪之所謂「不能抗拒」，係指行為人所為之強暴、脅
      迫等不法行為，就當時之具體事實，予以客觀之判斷，足
      使被害人身體上或精神上達於不能或顯難抗拒之程度而言
      ，即應以通常人之心理狀態為準。如行為人所實施之不法
      手段足以抑制通常人之抗拒，使之喪失自由意思，即與不
      能抗拒之意義相當，至於被害人實際上是否有抗拒之行為
      ，則非所問（參最高法院30年上字第3023號判例、97年度
      臺上字第5889號判決意旨）。本件告訴人丁○○雖於本院
      審理中表示：當時自己口袋及外送袋裡都有錢，被告要拿
      錢，伊不給他，因口袋裡的錢是自己的，外送袋裡的是公
      司的錢，不能輕易讓被告得到，當時伊認為路人應該有報
      警，所以伊就儘量拖延時間，等警察過來等語。惟依告訴
      人丁○○前揭證述，被告既在離告訴人丁○○約半個人的
      距離，手持美工刀朝向其胸口，同時出手毆打告訴人丁○○之臉部2 次，顯已對告訴人丁○○之身體實施暴力行為
      ，且在近距離持刀對著告訴人胸口之情況下，該行為本身
      極具危險性，應足以相當壓制一般人之行為舉動，此從告
      訴人丁○○供述：當時環境人很多，有的人經過，有的人
      距離很遠，經過的人應該可以救伊，但伊因害怕所以沒有
      呼救，伊怕呼救就會有危險，怕被打或被美工刀刺等情（
      見本院卷第57頁）即明；又自被告拿美工刀出來後，迄警
      察趕赴現場為止，約有10分鐘之時間，且警察抵達現場時
      ，美工刀仍在被告手上，警察並因此掏出警槍等情，此經
      告訴人丁○○證述在卷（見本院卷第60、54頁），倘被告
      所為客觀上不足以壓抑告訴人達不能抗拒之程度，則在兩
      人身處艋舺公園旁之公共空間，於被告持刀威脅之期間，
      告訴人丁○○大可逕自離開或向路人呼救，並無留在現場
      之必要，且若非告訴人丁○○正遭受被告持刀威脅之急迫
      危險，警察獲報趕抵現場後又何需對被告掏出警槍？凡此
      ，均足見告訴人丁○○確係因被告之強暴行為而受有恐懼
      ，致行動自由受限而無法離開，此際，被告所為顯足以壓
      抑告訴人之意思自由，是依被告之行為性質及案發當時所
      存在之具體情狀，客觀上足使一般人喪失意思自由，已達
      於不能抗拒之程度，是被告就其強盜行為之實施強暴致使
      告訴人不能抗拒之行為，即已經完成，縱然告訴人丁○○
      仍拒絕交付被告金錢並與之拖延，然此僅與強盜行為之既
      未遂有關，均與被告已經完成上開客觀上足使他人不能抗
      拒之強暴行為無涉，是辯護人上開辯護意旨，自無可採。
（三）至被告行為當時雖有喝酒，其酒精濃度經警測得為每公升
      0.68毫克，有酒精濃度測定單在卷可佐，然據告訴人丁○○於本院表示：伊感覺被告有喝酒，臉紅紅的，講話比較
      大聲，行動還好，與一般人沒有兩樣等語，可見被告當時
      並未因酒後有意識模糊之情事，參以被告當時喝令告訴人
      丁○○拿出錢來，復伸手抓告訴人丁○○之口袋，告訴人
      丁○○不從，遂持美工刀威脅告訴人丁○○之情形，可見
      被告對於當時所為強盜之手法，具有一定之認識，自難認
      被告於本案行為時有達不能辨識其行為違法或辨識其行為
      違法之能力有顯著降低之情形，附此敘明。
（四）又被告於前揭時地故意喝止超商店員換紙鈔予被害人甲○○，並要求店員報警，復拉扯甲○○之背包，隨即徒手拍
      打被害人甲○○拿零錢之手，致錢幣掉落滿地後，並以腳
      撥弄地上之零錢等情，業據被害人甲○○於警詢時指述明
      確（見98年度偵字第10133 號卷第26、27頁），而經本院
      當庭勘驗案發當時於超商內之現場錄影光碟，勘驗結果為
      ：「被告穿白色襯衫，被害人甲○○穿格子衣服在超商櫃
      檯，拿零錢換鈔票，並且被害人甲○○手上有拿東西放在
      櫃檯上，被告進入超商又出去，後又走進來，手指著櫃檯
      的人員在講話，並且用手拍被害人甲○○的手，導致零錢
      散落一地，超商內有其他客人來結帳，有出去，還有其他
      客人在，看到這種情形，陸續有人離開，甲○○蹲在地上
      撿拾掉落的零錢，並且到店外面還在撿，超商店員有幫忙
      甲○○撿零錢，被告用腳在撥地上的零錢，之後被告走出
      超商外，在畫面左上角的門外面，被害人撿零錢從店內撿
      到店外，被告在畫面左上角與被害人甲○○講話，甲○○
      後來又撿零錢撿到店內，後來超商店員有來幫甲○○撿零
      錢，此時，在攝影機的範圍，已經看不到被告。」（見本
      院卷第103 頁），核與被害人甲○○所指述被告有拍打被
      害人甲○○持零錢之手，致零錢掉落滿地，使其無法兌換
      零錢之情節相符，參以被告亦供承有跟店員說不要換錢給
      被害人甲○○，並把被害人甲○○換零錢的盒子拍一下，
      零錢灑了一地等情，是被告僅因猜測被害人甲○○之零錢
      係偷來的，竟以上開拉扯、拍打等方式，阻止被害人甲○○向店員換零錢，足認被告確有以強暴之方式妨害被害人
      甲○○行使權利甚明。
（五）綜上所述，被告辯稱並無傷害告訴人丁○○，亦無持美工
      刀對其強盜及未對被害人甲○○為強制之犯行云云，顯均
      係事後卸責之詞，不足採取。本件事證明確，被告上開犯
      行均堪以認定。
五、論罪科刑之理由：
（一）核被告如犯罪事實一所為，係犯刑法第337 條之侵占遺失
      物罪。又犯罪事實三部分，核被告於附表編號1 、2 、4
      至8 、13、14號所示筆錄或文件上，偽造「陳志銘」署押
      之行為，均係犯刑法第217 條第1 項之偽造署押罪；公訴
      意旨認被告於此部分文件上偽造署押，係屬偽造私文書罪
      ，容有誤會，惟起訴事實相同，爰依法變更起訴法條。又
      被告於附表編號3 、9 至12號所示之刑事委任狀、權利罪
      名告知書、夜間詢問同意書、逮捕通知書等文書上，偽造
      「陳志銘」簽名及按捺指印之行為，已分別表示陳志銘本
      人已委託律師、收受員警逮捕通知書且經警為權利告知、
      不用通知親友其被逮捕之用意，具備私文書性質，被告完
      成上揭偽造私文書之後持交員警，而主張該文書內容，自
      有行使之意思，均屬刑法第210 條之私文書，此部分被告
      所為則均係犯刑法第216 條、第210 條之行使偽造私文書
      罪。被告在上開私文書上偽造署押之行為，為偽造私文書
      之部分行為，其偽造私文書又為行使偽造私文書之低度行
      為，應為行使偽造私文書之高度行為所吸收，均不另論罪
      。又被告先後多次在附表所示之文件上偽造署押及偽造私
      文書，其多次偽造「陳志銘」之簽名及捺按指印，均係基
      於同一冒名應訊之目的並由被告基於一個行為決意所為，
      且均在同一司法追訴程序中，侵害之法益同一，各行為之
      獨立性極為薄弱，依一般社會健全觀念，在時間差距上，
      難以強行分開，應視為數個舉動之接續施行，合為包括之
      一行為予以評價，自應視為接續犯而成立單純一罪。公訴
      意旨認應予分論併罰，尚有未洽。又其以一接續犯行，同
      時觸犯刑法第217 條第1 項之偽造署押罪及刑法第216 條
      、第210 條之行使偽造私文書罪名，為想像競合犯，依刑
      法第55條規定，應從一重之行使偽造私文書罪處斷。
（二）按強盜罪之著手，應以實施強暴、脅迫等行為為標準，如
      已施用強暴、脅迫等手段，雖未取得財物者，仍應以未遂
      論。又刑法第321 條第1 項第3 款所稱之兇器，其種類並
      無限制，凡客觀上足對人之生命、身體、安全構成威脅，
      具有危險性之兇器均屬之。本件被告持以強盜之美工刀，
      長約15公分，其刀片係金屬製造，刀鋒尖銳，客觀上足以
      傷害人之生命、身體而對安全構成威脅，顯係具有危險性
      之器械，應屬兇器無疑。故核被告如犯罪事實二所為（即
      告訴人丁○○部分），分別係犯刑法第330 條第2 項、第
      1 項之攜帶兇器加重強盜未遂罪、刑法第277 條第1 項之
      普通傷害罪。又被告於強盜過程對於告訴人所施之強暴手
      段（出手毆打告訴人臉部），客觀上有使人受傷之可能，
      被告亦能預見，仍逕予施暴，主觀上顯具傷害之故意，且
      就犯罪全部過程觀之，要難認係強暴、脅迫之必要手段或
      當然結果（最高法院70年台上字第1022號判例、91年度台
      上字第1441號判決、92年度台上字第2184、6797號判決意
      旨參照）自應另予評價。再被告雖已著手強盜行為之實施
      ，惟未生強取被害人財物並將財物移置於自己實力支配下
      之強盜既遂結果，其犯罪結果尚屬未遂，爰依刑法第25條
      第2 項規定，減輕其刑。又被告所犯上述兩罪，係以傷害
      形成其暴力行為，依一般社會通念，具有施強暴行為之等
      同情形，為避免對於同一不法要素過度評價，應認係出於
      一行為所致，為想像競合犯，應依刑法第55條規定，從一
      重之攜帶兇器加重強盜未遂罪處斷。另核被告如犯罪事實
      四所為（即被害人甲○○部分），則係犯刑法第304 條之
      強制罪。公訴意旨認被告除有上開強制行為外，更有強行
      劫走被害人甲○○之零錢396 元，及以強暴、脅迫手段強
      取被害人之機車鑰匙、使被害人無法抗拒而交付現金250
      元，而認被告係涉犯刑法第328 條第1 項之強盜罪云云，
      尚有未洽（理由詳後述之不另為無罪諭知部分），惟被告
      所為強制犯行部分既據起訴事實所載明，業已起訴，本院
      仍得就此部分審理，並於告知被告罪名後依法變更起訴法
      條。
（三）再被告所犯上開侵占遺失物、行使偽造私文書、攜帶兇器
      加重強盜未遂罪及強制罪間，犯意各別，行為互殊，自應
      予分論併罰。爰審酌被告正值青壯，前因案通緝，竟侵占
      他人遺失之證件供己使用，復因強盜案於遭員警逮捕後，
      隱藏自己身分，冒用他人名義，企圖影響犯罪偵查之正確
      性，且其持美工刀對告訴人丁○○犯下強盜案，並毆傷告
      訴人，另以上揭強暴方式妨害被害人甲○○行使權利，除
      損害告訴人及被害人之權益外，亦危害社會治安，又被告
      犯後僅坦承侵占遺失物、行使偽造文書犯行，惟矢口否認
      加重強盜及強制犯行之態度，且被告所為強盜犯行尚未得
      逞即為警方查獲，危害並未擴大，及參酌被告之犯罪動機
      、手段、素行、教育程度、所生危害等一切情狀，分別量
      處如主文所示之刑，及定其應執行之刑，並就罰金刑部分
      ，諭知易服勞役之折算標準，以資懲儆。
（四）扣案之美工刀1 把為被告所有，業據被告供明在卷，且為
      供本件強盜犯罪所用之物，爰依刑法第38條第1 項第2 款
      規定併予宣告沒收；又被告偽造如附表所示文件上之署押
      ，不問屬於犯人與否，應依刑法第219 條規定均予宣告沒
      收之。
六、不另為無罪諭知部分：
（一）公訴意旨略以：被告乙○○於98年4 月19日晚上10時36分
      ，在臺北市○○區○○街50號全家便利商店門前，除有喝
      止店員找換紙鈔與甲○○，徒手拍打甲○○之手部，致甲○○持有之錢幣掉落外，另強行劫走現金396 元，並大聲
      咆哮：如有不從將持刀砍死甲○○等言詞，復作勢拿取櫃
      臺旁之汽水罐欲毆打甲○○，而以此強暴、脅迫方式強行
      拉扯甲○○之隨身皮包；甲○○因心生畏懼逃往超商內部
      躲藏；被告乙○○於得手上開現金後猶不知滿足，嗣甲○○稍後走出店門欲撥打電話報警時，於店外等候之乙○○
      即上前握拳毆打甲○○之臉部致甲○○受有左臉擦傷瘀血
      2 乘2 公分之傷害（未據告訴）、強取甲○○之機車鑰匙
      ，並出言恐嚇甲○○不得報警，而以此強暴、脅迫手段致
      甲○○無法抗拒被迫交付現金250 元，被告乙○○因此共
      計取得現金646 元及機車鑰匙1 副。因認被告涉有刑法第
      328條第1項之強盜罪嫌云云。
（二）按犯罪事實應依證據認定之，無證據不得認定犯罪事實，
      刑事訴訟法第154 條第2 項定有明文。又按現行刑事訴訟
      法並無禁止被害人於公訴程式為證人之規定，自應認被害
      人在公訴程式中具有證人適格，然被害人與一般證人不同
      ，其與被告處於絕對相反之立場，其陳述之目的，在使被
      告受刑事訴追處罰，內容未必完全真實，證明力自較一般
      證人之陳述薄弱。故被害人縱立於證人地位而為指證及陳
      述，且其指證、陳述無瑕疵可指，仍不得作為有罪判決之
      唯一依據，應調查其他證據以察其是否與事實相符，亦即
      仍須有補強證據以擔保其指證、陳述之真實性，始得採為
      斷罪之依據（最高法院94年度臺上字第3326號判決要旨參
      照）。
（三）公訴人認被告涉有此部分強盜犯行，無非係以被害人甲○○之指訴及聯合醫院和平院區之診斷證明書，為主要論據
      。訊之被告堅決否認有以強暴、脅迫手段，強行劫走被害
      人甲○○之現金、強取甲○○之機車鑰匙，並出言恐嚇被
      害人甲○○致其無法抗拒之強盜犯行。
（四）經查，被害人甲○○經本院合法傳喚、拘提，均未到庭，
      據其於警詢時固指稱：當時被告打伊的手，讓伊零錢散落
      一地，在伊慌亂之際取走396 元零錢，並大聲咆哮揚言伊
      如有不從，將持刀砍死，復作勢拿取櫃臺旁之汽水罐欲毆
      打伊，伊因心生畏懼逃往超商內部躲，稍後走出店門打電
      話報警時，被告即上前毆打伊臉部，並恐嚇伊不得報警，
      被告手握伊機車鑰匙，向伊索取1500元作為拿回鑰匙之代
      價，伊因害怕，便給被告250 元等語，惟據本院當庭勘驗
      案發當時於超商內之現場錄影光碟，除有被告拍打被害人
      甲○○手上之零錢，使零錢散落一地，阻止被害人換零錢
      之情形外，並無出現被害人甲○○所指遭恐嚇及劫取現金
      之事實；又被害人之零錢既然遭被告拍打而散落一地，依
      當時被害人蹲在地上撿拾掉落之零錢，並且到店外面還在
      撿，超商店員亦有幫忙被害人在地上撿零錢之情形觀之，
      可見被害人散落地面之零錢不少，則被害人散落在地上為
      數不少之零錢，是否可能因當時多人進出超商而難以尋找
      ，致未能發現撿起，而非被告取走，已非無疑；另參以上
      開勘驗結果，當時超商店內尚其他客人陸續進入購物後並
      陸續離去（見本院卷第103 頁），則在眾多人進出超商購
      物之情形下，倘有如被害人甲○○所指之被告有恐嚇其致
      不能抗拒而強劫金錢之行為，實難想像其他人仍然若無其
      事進出該超商購物，是被害人此部分之指訴是否與事實相
      符，洵非無疑。至被害人雖提出前揭診斷證明書，證明其
      遭被告毆打而受有左臉擦傷瘀血，然此僅能證明被告傷害
      之事實，傷害與強盜係屬二事，被害人既未提出傷害之告
      訴，縱被告確有傷害被害人之行為，亦不能就此推論被告
      即有對其為強盜取財之犯行。此外，因被告與被害人走出
      超商之後，即超出上開現場光碟之攝影範圍，被告究有無
      被害人所指之強盜行為，並無其他證據可資補強，則在無
      其他事證足以佐證被害人於警詢筆錄指訴被告有強盜犯行
      之情形下，自難以被害人之片面指述即遽為被告不利之認
      定。綜上，公訴人此部分所指之強盜事實，除被害人之指
      訴外，並無其他積極事證可佐，是此部分事實自屬不能證
      明，然此部分因與被告前揭論罪之強制罪間，具有實質上
      一罪之關係，爰不另為無罪之諭知。
據上論斷，應依刑事訴訟法第299 條第1 項前段、第300 條，刑
法第337 條、第216 條、第210 條、第217 條第1 項、第277 條
第1 項、第330 條第2 項、第1 項、第304 條、第25條第2 項、
第55條、第42條第3 項前段、第219 條、第51條第5 款、第9 款
、第10款、第38條第1 項第2 款，刑法施行法第1 條之1 ，判決
如主文。
本案經檢察官呂俊儒到庭執行職務。
中    華    民    國    98    年    11    月     6    日
                刑事第十九庭審判長法  官  施添寶
                                  法  官  高若珊
                                  法  官  吳俊龍
上正本證明與原本無異。
如不服本判決應於收受送達後10日內向本院提出上訴書狀，並應
敘述具體理由；其未敘述上訴理由者，應於上訴期間屆滿後20日
內向本院補提理由書（均須按他造當事人之人數附繕）「切勿逕
送上級法院」。
                                  書記官  劉俊源
中    華    民    國    98    年    11    月    6     日
附錄本件論罪科刑法條：
刑法第337條
意圖為自己或第三人不法之所有，而侵占遺失物、漂流物或其他
離本人所持有之物者，處5 百元以下罰金（業已提高30倍）。
刑法第210條
偽造、變造私文書，足以生損害於公眾或他人者，處5 年以下有
期徒刑。
刑法第216條
行使第210 條至第215 條之文書者，依偽造、變造文書或登載不
實事項或使登載不實事項之規定處斷。
刑法第217條
偽造印章、印文或署押，足以生損害於公眾或他人者，處3 年以
下有期徒刑。
盜用印章、印文或署押，足以生損害於公眾或他人者，亦同。
刑法第277條
傷害人之身體或健康者，處3 年以下有期徒刑、拘役或1 千元以
下罰金。
犯前項之罪因而致人於死者，處無期徒刑或7 年以上有期徒刑；
致重傷者，處3 年以上10年以下有期徒刑。
刑法第330條
犯強盜罪而有第321 條第1 項各款情形之一者，處7 年以上期徒
刑。
前項之未遂犯罰之。
刑法第304條
以強暴、脅迫使人行無義務之事或妨害人行使權利者，處3 年以
下有期徒刑、拘役或3 百元以下罰金。
前項之未遂犯罰之。
附表：
┌──┬──────────┬────┐
│編號│    文件名稱        │偽造之署│
│    │                    │押與數量│
├──┼──────────┼────┤
│ 一 │臺北市政府警察局萬華│簽名1 枚│
│    │分局解送人犯報告書  │、指印1 │
│    │                    │枚      │
├──┼──────────┼────┤
│ 二 │臺北市政府警察局萬華│簽名2 枚│
│    │分局98年4 月2 日第一│、指印4 │
│    │次詢問筆錄          │枚      │
├──┼──────────┼────┤
│ 三 │刑事委任狀          │簽名1 枚│
├──┼──────────┼────┤
│ 四 │臺北市政府警察局萬華│簽名2 枚│
│    │分局98年4 月2 日第二│、指印4 │
│    │次詢問筆錄          │枚      │
├──┼──────────┼────┤
│ 五 │口卡片              │簽名1 枚│
├──┼──────────┼────┤
│ 六 │臺北市政府警察局萬華│簽名2 枚│
│    │分局98年4 月1 日扣押│、指印2 │
│    │筆錄                │枚      │
├──┼──────────┼────┤
│ 七 │臺北市政府警察局萬華│簽名1 枚│
│    │分局扣押物品目錄表  │指印1 枚│
├──┼──────────┼────┤
│ 八 │酒測單              │簽名1 枚│
│    │                    │指印1 枚│
├──┼──────────┼────┤
│ 九 │夜間詢問同意書      │簽名1 枚│
│    │                    │指印1 枚│
├──┼──────────┼────┤
│ 十 │權利罪名告知書      │簽名1 枚│
│    │                    │指印1 枚│
├──┼──────────┼────┤
│十一│逮捕通知書          │簽名1 枚│
│    │（通知本人聯）      │指印1 枚│
├──┼──────────┼────┤
│十二│逮捕通知書          │簽名1 枚│
│    │（通知親友聯）      │指印1 枚│
├──┼──────────┼────┤
│十三│指紋卡片            │簽名1 枚│
│    │                    │、指印20│
│    │                    │枚      │
├──┼──────────┼────┤
│十四│98年4 月2 日檢察官訊│簽名1 枚│
│    │問筆錄              │        │
└──┴──────────┴────┘


司法院資訊處製作；財團法人民間司法改革基金會備份。
